【裁判字號】    88,交易,266
【裁判日期】    890324
【裁判案由】    過失致死
【裁判全文】
臺灣士林地方法院刑事判決                        八十八年度交易字第二六六號
    公  訴  人  臺灣士林地方法院檢察署檢察官
    被      告  乙○○
    選任辯護人  林明珠
                葉繼升
右列被告因過失致死案件，經檢察官提起公訴（八十八年度偵字第五七三七號），本
院判決如左：
    主  文
乙○○因過失致人於死，處有期徒刑參月，如易科罰金，以參佰元折算壹日。
    事  實
一、乙○○曾於民國八十四年間因妨害自由案，經本院判處有期徒刑四月，緩刑三年
    確定（以上不構成累犯）。其於八十八年四月十一日凌晨零時三十分許，駕駛車
    牌ＩＵ－一五七五號自用小客車行經台北縣汐止市○○○路○段一一六號前閃光
    黃燈交岔路口時，本應注意減速接近，注意安全，小心通過，而依當時情形，並
    無不能注意之情事，竟疏未注意，猶以時速約五十公里之速度貿然通過，以致於
    小客車之車頭撞及前方違規穿越道路未注意來車之曾靄棠，曾靄棠經送醫急救仍
    不治死亡。乙○○於肇事後主動向前往現場處理之警員承認肇事，自首而接受裁
    判。
二、案經曾靄棠之子丙○○訴由臺北縣警察局汐止分局報請臺灣士林地方法院檢察署
    檢察官偵查起訴。
    理  由
一、訊據被告乙○○對有於右揭時、地駕駛自用小客車，在閃光黃燈交岔路口撞擊被
    害人曾靄棠之事實坦承不諱，惟辯稱：係因肇事前，伊駕車行駛上坡路段，甫上
    完坡，欲轉入平地時，始見曾靄棠違規行走於快車道上，因視線死角關係，伊無
    從於遠處見到曾靄棠，迨見到時，已來不及注意防範，並非伊疏未注意，而係根
    本無從注意，且伊當時業已減速慢行，此種情形應有信賴原則之適用云云。經查
    ：
（一）閃光黃燈表示警告，車輛應減速接近，注意安全，小心通過，道路交通標誌標
      線號誌設置規則第二百十一條第一項第二款規定甚明。依卷附之道路交通事故
      調查報告表暨所附之事故現場圖，肇事路段之行車速限為時速六十公里，地上
      留有煞車痕一０．二０公尺。而被告於肇事後自承當時之時速大約為五、六十
      公里，並稱其行經肇事地點突然看見有一人出面在車子前方，其閃避不及且因
      外側車道另有同行方向車輛，所以就撞到了等語（見八十八年度相字第二三二
      號卷第四頁、第十九頁反面）。再參諸卷內之煞車距離、行車速度及道路摩擦
      係數對照表與交通部公路局第一區工程處八十八年十一月十七日（八八）一工
      養字第八八二四三一五號函，以及本院至現場勘驗結果，肇事地點路口寬廣，
      接近路口處雖有坡度，但無特殊阻礙視線之情形，足認被告於肇事前雖未超速
      ，惟其行經閃光黃燈交岔路口時，未減速接近，注意安全，小心通過，以致於
      遇見前方違規穿越道路之被害人，不及閃避而肇事，被告難辭過失之責。本件
      車禍經送台灣省臺北縣區車輛行車事故鑑定委員會及、臺灣省車輛行車事故覆
      議鑑定委員會鑑定結果，亦同認被告有過失，此有臺灣省臺北縣區車輛行車事
      故鑑定委員會八十八年八月五日八八北行字第一一三四號函暨所附鑑定意見書
      、臺灣省車輛行車事故覆議鑑定委員會八十九年二月三日覆議字第八八一六八
      六號函在卷可憑。被告辯稱其對事故之發生無從注意，不及防範，並無過失云
      云，不足採信。
（二）被害人曾靄棠因本件車禍致死，業經臺灣士林地方法院檢察署檢察官督同法醫
      師相驗明確，製有相驗屍體證明書、驗斷書、勘驗筆錄在卷可憑。又被告因其
      過失行為致被害人死亡，其過失行為與被害人之死亡間，具有相當因果關係。
（三）按汽車駕駛人雖可信賴其他參與交通之對方亦能遵守交通規則，同時為必要之
      注意，然對於違規行為所導致之危險，若屬已可預見，在不超過社會相當性之
      範圍應有注意之義務者，自仍有以一定之行為避免結果發生之義務。亦即汽車
      駕駛人對於防止危險發生之相關交通法令之規定，業已遵守，並盡相當之注意
      義務，以防止危險發生，始可信賴他人亦能遵守交通規則並盡同等注意義務，
      若因此而發生交通事故，始可以信賴原則為由，免除過失責任。反之，若因自
      己未遵守交通法令之規定，未盡相當之注意義務，即不得以信賴他方定能遵守
      交通規則為由，以免除自己之責任（最高法院七十四年台上字第四二一九號判
      例及八十四年台上字第五三六０號判決可資參照）。本件被告於行經閃光黃燈
      交岔路口，未盡相當之注意義務，自不得主張信賴原則免除過失責任。
   綜上所述，本件事證已臻明確，被告犯行堪以認定。
二、核被告所為，係犯刑法第二百七十六條第一項之過失致人於死罪。被告於肇事後
    主動向前往處理之警員承認肇事，業據警員甲○○供明在卷。其對未發覺之罪自
    首並接受裁判，應依刑法第六十二條前段規定減輕其刑。爰審酌被告之品行、過
    失程度、所生危害、肇事後之態度及與被害人家屬達成民事上和解等一切情狀，
    量處如主文所示之刑，並諭知易科罰金之折算標準。
據上論斷，應依刑事訴訟法第二百九十九條第一項前段、刑法第二百七十六條第一項
、第六十二條前段、第四十一條、罰金罰鍰提高標準條例第一條前段、第二條，判決
如主文。
本案經檢察官繆卓然到庭執行職務
中      華      民      國      八十九    年    三      月    二十四    日
                                臺灣士林地方法院刑事第二庭
                                    法  官  楊  智  勝
右正本證明與原本無異。
如不服本判決，應於送達後十日內，向本院提出上訴狀。
                                    書記官  楊  敏  琴
中      華      民      國      八十九    年    三      月    二十七    日


司法院資訊處製作；財團法人民間司法改革基金會備份。
